【裁判字號】    98,上訴,1576
【裁判日期】    980723
【裁判案由】    違反槍砲彈藥刀械管制條例
【裁判全文】
臺灣高等法院刑事判決                98年度上訴字第1576號
上  訴  人
即  被  告  甲○○
選任辯護人  郭緯中律師
            周裕暐律師
            古健琳律師
上列上訴人因違反槍砲彈藥刀械管制條例等案件，不服台灣台北
地方法院九十八年度訴字第六號，中華民國九十八年三月十日第
一審判決（起訴案號：台灣台北地方法院檢察署九十七年度偵字
第二一九七三號），提起上訴，本院判決如下：
    主  文
原判決撤銷。
甲○○未經許可，寄藏手槍，處有期徒刑伍年陸月，併科罰金新
臺幣拾伍萬元，罰金如易服勞役，以新臺幣壹仟元折算壹日；扣
案之奧地利廠ＧＬＯＣＫ十七型、口徑九ｍｍ之制式半自動手槍
壹枝（槍枝管制編號0000000000號）、改造霰彈槍壹
枝（槍枝管制編號0000000000號）、制式霰彈玖顆，
均沒收。又以加害生命、身體之事，恐嚇他人致生危害於安全，
處有期徒刑貳月。有期徒刑部分應執行有期徒刑伍年陸月；扣案
之奧地利廠ＧＬＯＣＫ十七型、口徑九ｍｍ之制式半自動手槍壹
枝（槍枝管制編號0000000000號）、改造霰彈槍壹枝
（槍枝管制編號0000000000號）、制式霰彈玖顆，均
沒收。
    事  實
一、甲○○明知可發射子彈具有殺傷力之手槍及具有殺傷力之子
    彈，均係槍砲彈藥刀械管制條例所公告列管之槍枝及彈藥，
    未經許可，不得寄藏之，於民國八十五年間某日，在台北市
    ○○路某處賭場，因真實姓名年籍不詳綽號「茂吉」之成年
    男子（已於八十六年七、八月間死亡）之請託保管，收受奧
    地利廠ＧＬＯＣＫ十七型、口徑九ｍｍ之制式半自動手槍一
    枝（槍枝管制編號0000000000號）、改造霰彈槍
    一枝（槍枝管制編號0000000000號）及子彈十九
    顆（含制式子彈三顆、非制式子彈一顆、制式霰彈十五顆）
    ，而攜回台北市○○區○○街七十四巷九號四樓住處房間衣
    櫃妥為藏放保管，未經許可寄藏具有殺傷力之手槍、子彈。
    於九十七年十月九日晚上八時許，甲○○與同業彭奕翔在電
    話中發生口角，雙方約定由甲○○立即前往台北市○○○路
    與錦州街口、靠近「麥當勞」處，與彭奕翔碰面進行談判，
    甲○○恐對方招人前來助陣，除撥打電話聯絡不知其寄藏槍
    枝、子彈之姓名、年籍均不詳綽號「小鍾」、「阿倫」、「
    凱凱」友人前往約定面地點助陣外，亦將前開藏放衣櫃之槍
    枝二把、子彈十九顆裝袋後，攜至其所有三二八一－ＥＰ號
    自用小客車前座中間置物箱下腳踏墊放置，攜槍駕車前往赴
    約。當日晚間八時許至同日晚間八時五十二分許間之某時段
    ，甲○○開車抵達台北市○○區○○街二十一之二號前，車
    停妥後，將攜至現場之其中一把奧地利廠ＧＬＯＣＫ十七型
    、口徑九ｍｍ之制式半自動手槍（槍枝管制編號00000
    00000號，內有彈匣，裝填四顆子彈）藏放身上，下車
    步行至州街與林森北路交岔路口，與不知其帶槍之「小鍾」
    、「阿倫」、「凱凱」會合，再電話聯絡在附近某酒店擔任
    泊車小弟工作之彭奕翔前來談判，雙方發生口角拉扯，甲○
    ○萌恐嚇之犯意，掏出手槍對空擊發二次，以此加害生命、
    身體之舉動，恐嚇彭奕翔，令彭奕翔心生畏懼，致生危害於
    安全，趕緊掉頭沿錦州街由西往東方向奔跑，甲○○見彭奕
    翔跑走後，趕緊撿拾擊發後彈落地上之彈殼二個，即與「小
    鍾」、「阿倫」、「凱凱」奔向三二八一－ＥＰ號自用小客
    車停放處，適台北市政府警察局中山分局警員接獲勤務中心
    通報現場有槍擊事件而趕至現場，甲○○看見巡邏警車駛至
    ，將車留在現場，與「小鍾」、「阿倫」、「凱凱」分頭逃
    竄。而中山分局員警抵達後，未發現疑似可疑人士，遂進行
    採證、查訪，由返回槍擊地點之彭奕翔告知，得知擊發槍枝
    之人為綽號「阿璞」之男子，並在距離槍擊地點十公尺遠處
    之錦州街二十一之二號前，自停放該處路旁之三二八一─Ｅ
    Ｐ號自用小客車車窗往車內看，發現該車前座中間置物箱下
    腳踏墊放置一把長槍（即改造霰彈槍），乃先在場埋伏，等
    候近一小時未見有人前來取車，遂拖回中山分局鑑識中心，
    於當晚九時五十五分許，查出車主為甲○○，該車無失竊紀
    錄，且調取現場監視錄影，看見畫面出現一群人走近三二八
    一─ＥＰ號自用小客車準備上車時，巡邏警車駛至，遂四處
    逃竄之情景，鎖定甲○○涉嫌持有三二八一─ＥＰ號自用小
    客車內之霰彈槍一把，及持槍在現場擊發，並於當日深夜至
    翌日（十月十日）凌晨一時五十分許前，撥打電話通知甲○
    ○前來中山分局說明，甲○○於翌日（十月十日）凌晨一時
    五十分許前，攜帶上開奧地利廠ＧＬＯＣＫ十七型、口徑九
    ｍｍ之制式半自動手槍一枝（槍枝管制編號0000000
    000號）、制式子彈二顆、已擊發彈殼二顆前往台北市政
    府警察局中山分局投案，中山分局員警並會同甲○○打開三
    二八一─ＥＰ號自用小客車車門，起獲尚放置於車內之上開
    改造霰彈槍一枝（內含已上膛子彈二顆）及制式霰彈十三顆
    。
二、案經台北市政府警察局中山分局移送台灣台北地方法院檢察
    署檢察官偵查起訴。
    理  由
一、被告以外之人於審判外之陳述，雖不符合刑事訴訟法第一百
    五十九條之一至第一百五十九條之四之規定，但經當事人於
    審判程序同意作為證據，法院審酌該言詞陳述或書面陳述作
    成時之情況，認為適當者，亦得為證據；當事人、代理人或
    辯護人於法院調查證據時，知有第一百五十九條第一項不得
    為證據之情形，而未於言詞辯論終結前聲明異議者，視為有
    前項之同意；刑事訴訟法第一百五十九條之五第一項、第二
    項分別定有明文。檢察官、上訴人即被告甲○○及其辯護人
    對於本判決下列所引用被告以外之人於審判外之陳述（包含
    書面陳述），於本院準備程序及審理時，均表示無意見而不
    予爭執，且迄至言詞辯論終結前亦未再聲明異議，本院審酌
    上開證據資料製作時之情況，尚無違法不當及證明力明顯過
    低之瑕疵之情形，依刑事訴訟法第一百五十九條之五第二項
    規定，認例外均具有證據能力。並經本院於審判期日依法進
    行證據之調查、辯論，當事人於訴訟上程序權利，已受保障
    。
二、前揭犯罪事實，業據被告迭於警詢、偵查、原審及本院審理
    時均坦承不諱，且據證人彭奕翔於警詢、原審審理時所為證
    述甚詳（九十七年度偵字第二一九七三號卷第十八頁至第二
    十二頁，九十八年二月二十四日原審審判筆錄、原審卷第四
    十頁、第四十一頁）。扣案之手槍、長槍各一枝、子彈十七
    顆、彈殼二顆，經內政部警政署刑事警察局（下稱刑事局）
    分別以檢視法、性能檢驗法、試射法、電解腐蝕法、比對顯
    微鏡比對法鑑定結果，送鑑手槍一枝（槍枝管制編號000
    0000000），係口徑九ｍｍ制式半自動手槍，為奧地
    利ＧＬＯＣＫ廠十七型，槍號遭磨滅，經以電解腐蝕法重現
    結果，研判槍號為ＢＣＢ四七一，槍管內具陸條右旋來復線
    ，擊發功能正常，可供擊發同口徑制式子彈使用，認具殺傷
    力；送鑑長槍一枝（槍枝管制編號0000000000）
    ，係改造霰槍，由仿霰彈槍製造之槍枝，換裝土造金屬槍管
    組合而成，擊發功能正常，可供擊發適用子彈使用，認具殺
    傷力；送鑑子彈十七顆，其中十四顆，認均係口徑十二ＧＡ
    ＵＧＥ之制式霰彈，彈底均具撞擊痕跡，採樣五顆試射，可
    擊發，認均具殺傷力；送鑑子彈一顆，認係口徑十二ＧＡＵ
    ＧＥ之制式霰彈，經試射，可擊發，認具殺傷力；送鑑子彈
    二顆，認均係口徑九ｍｍ制式子彈，均經實際試射，均可擊
    發，認均具殺傷力；送鑑彈殼一顆認係已擊發之口徑九ｍｍ
    （九乘以十九ｍｍ）制式彈殼，另一顆則係已擊發之非制式
    金屬彈殼，該二顆彈殼，經與本案制式手槍（槍枝管制編號
    0000000000）試射彈殼比對結果，其彈底特徵紋
    痕均相吻合，認均係由該槍枝所擊發等情，有刑事局九十七
    年十一月十三日刑鑑字第○九七○一五四五三○號槍彈鑑定
    書一份在卷可稽（同前偵查卷第九十五頁至第一○○頁）。
    是被告受託寄藏而持有之上開制式手槍、改造長槍各一枝、
    子彈十九顆，均係槍砲彈藥刀械管制條例所規範未經許可不
    得持有之具有殺傷力之手槍、可發射子彈具有殺傷力之改造
    槍枝及子彈無誤。綜上，本件事證明確，被告犯行堪以認定
    ，應依法論科。
三、核被告所為，係犯槍砲彈藥刀械管制條例第七條第四項之未
    經許可寄藏手槍罪、同法第八條第四項之未經許可寄藏可發
    射子彈具有殺傷力之改造槍枝罪、同法第十二條第四項之未
    經許可寄藏子彈罪及刑法第三百零五條之恐嚇危害安全罪。
    被告同時寄藏制式手槍、改造槍枝及子彈，以一持有行為而
    觸犯三種罪名，為想像競合犯，應從較重之未經許可、寄藏
    手槍罪處斷。而「寄藏」之受人委託代為保管，其保管之本
    身所為之「持有」，既係「寄藏」之當然結果，法律上自宜
    僅就「寄藏」行為為包括之評價（最高法院七十四年台上字
    第三四○○號判例意旨參照），是以本件不再論非法持有槍
    枝、子彈罪。又未經許可，無故寄藏持有槍、彈罪，其持有
    之繼續，為行為之繼續，至持有行為終了時，均論為一罪，
    不得割裂。若寄藏持有之後，以之犯他罪，兩罪間之關係如
    何，端視開始持有之原因為斷，如早已非法持有槍、彈，後
    另起意犯罪；或意圖犯甲罪而持有槍、彈，卻持以犯乙罪，
    均應以數罪併罰論處；必因意圖犯某罪而持有槍、彈，嗣後
    果持之以犯該罪，兩罪間始有牽連犯之適用（最高法院九十
    年台上字第三二七○號判決參照）。本件被告未經許可，寄
    藏持有可發射子彈具有殺傷力之槍枝、子彈之時點，在八十
    五年間，於九十七年十月九日晚上八時許，被告與同業彭奕
    翔在電話中發生爭吵，二人相約由被告立即前往彭奕翔工作
    之地點繼續談判，被告恐彭奕翔招人前來助陣，遂攜帶「茂
    吉」所寄放槍枝赴約，嗣雙方口角拉扯時，被告掏出槍枝對
    空鳴槍，足見被告係臨起意而自住處取出受託寄藏之槍、彈
    ，而以槍枝、子彈實施恐嚇行為甚明，被告所犯上開未經許
    可寄藏可發射子彈具有殺傷力之槍彈罪與恐嚇危害於安全罪
    ，犯意應屬各別，犯罪構成要件互殊，為數罪，應分別論罪
    ，合併處罰。起訴書上所犯法條欄雖未記載刑法第三百零五
    條恐嚇危害安全罪，惟於犯罪事實欄業已載述被告在和證人
    彭奕翔談判途中對空鳴槍二次欲嚇阻對方之事，堪認就此部
    分犯行已提起公訴，僅係起訴法條有所漏載，附此敘明。
四、被告及辯護人主張被告於犯本案後，在偵查警員得以確知持
    有槍彈之人前，隨即前往中山分局投案，並陪同警方起出槍
    彈，故符合槍砲彈藥刀械管制條例第十八條第一項前段之自
    首報繳槍枝規定。惟按刑法第六十二條所謂自首，以犯人在
    其犯罪未發覺前，向有偵查犯罪權限之機關或公務員自承犯
    罪，而受裁判為要件。所謂未發覺之罪，並非以有偵查犯罪
    職權之機關或人員確知其人犯罪無誤為必要，苟該等機關或
    人員對於其有確切之根據得為合理之可疑時，即得謂為已發
    覺。又裁判上一罪及實質上一罪等情形，其中一部分犯罪已
    被發覺，雖在檢察官或司法警察官訊問中，陳述其未發覺之
    部分犯罪行為，仍與刑法第六十二條之規定不符，不能認有
    自首之效力。查本件被告在台北市中山區○○○路與錦州街
    口擊發子彈後，當晚八時五十五分二十八秒，勤務中心即接
    獲報案，並通知中山分局員警於當日晚間八時五十八分許、
    九時、九時零二分、九時零五分、九時十分，陸續抵達現場
    處理，被告等人已離開現場，警方進行採證、查訪，由返回
    槍擊地點之彭奕翔告知，得知其與被告即綽號「阿璞」之人
    發生口角拉扯，及其掙脫逃跑時聽見槍擊聲等訊息，並在距
    離槍擊地點十公尺遠處之錦州街二十一之二號前，自停放該
    處路旁之三二八一─ＥＰ號自用小客車車窗往車內看，發現
    該車前座中間置物箱下腳踏墊放置一把長槍（即改造霰彈槍
    ），先在場埋伏，等候近一小時未見人前來取車，遂拖回中
    山分局鑑識中心，於當晚九時五十五分許，查出車主為被告
    ，該車無失竊紀錄，且調取現場監視錄影，看見畫面出現一
    群人走近三二八一─ＥＰ號自用小客車準備上車時，巡邏警
    車駛至，遂四處逃竄之情景，即鎖定被告涉嫌持有三二八一
    ─ＥＰ號自用小客車內之霰彈槍一把，及持槍在現場擊發各
    情，已據證人乙○○、彭奕翔證述甚詳，並有車籍查詢－基
    本資料詳細畫面資料（同前偵查卷第六十四頁）、台北市政
    府警察局指揮中心受理一一○報案紀錄單（本院卷，九十八
    年七月二日本院審理時證人乙○○提出資料附卷）在卷可稽
    ，可知警方在槍擊現場，經向證人彭奕翔詢問，得知有人持
    有槍械，並曾對空鳴槍，綽號「阿璞」之人亦參與其中，再
    由案發現場附近所查獲、被告所有之車牌號碼三二八一─Ｅ
    Ｐ號自用小客車後座置放有槍枝，另佐以為本案犯行之人，
    於離開案發現場，曾朝被告所有之車輛奔跑，欲上車離去，
    因警方是時已到現場，乃倉皇逃離等事證觀之，於當晚九時
    五十五分許，查出車主為被告，實有合理之懷疑認該自用小
    客車之所有人即被告，係本案持槍恐嚇被害人彭奕翔之犯罪
    嫌疑人之一，縱認被害人彭奕翔未能告知警員被告之全名，
    警方亦無法確認所持槍枝是否具有殺傷力，均無礙於上開認
    定。而被告係於九十七年十月十日零時前向中山分局投案，
    此已據證人即中山分局製作被告筆錄之員警乙○○於九十八
    年二月二十四日原審審理陳明在卷（原審卷第三十七頁反面
    ），再參照被告於九十七年十月十日上午六時五分許製作警
    詢筆錄時，供稱：「…（今凌晨一時五十分許你因何事到警
    局…制作談話筆錄？）我因槍擊警方到我家中找我，而車輛
    也為警方查扣，我知道法網難逃，所以我才攜槍到警局投案
    說明…（你於案發現場開槍後前往何處匿藏？為何會將車輛
    停放該處沒有駛離？）我都在外面亂晃亂走，而車輛會停放
    該處是因為開槍以後剛好有遠遠看到警車駛來，我就跑離現
    場，來不及開走，而事後我坐計程車於該處附近繞，發現警
    方已經發現我的車了，所以我覺得我還是向警方投案比較好
    …」等語（同前偵查卷第十頁、第十三頁），可知被告係因
    其所有自用小客車已遭警方查扣，員警並登門查案，查覺事
    跡敗露，始向警方投案。從而，被告係在警察本於足夠之證
    據下，懷疑其即係犯罪嫌疑人後，始帶同部分槍彈至警局供
    認犯行、會同警察取出其餘槍彈，及製作筆錄，核與自首要
    件不相符合。故被告主張本件應符合槍砲彈藥刀械管制條例
    第十八條第一項前段自首報繳槍彈之要件，而有減刑或免除
    其刑之適用，尚無足取。
五、原審認被告罪證明確，予以論罪科刑，固非無見。惟查，本
    件被告未經許可，寄藏持有可發射子彈具有殺傷力之手槍、
    改造槍枝、子彈之時點，在八十五年間，於九十七年十月九
    日晚上八時許，被告與同業彭奕翔在電話中發生爭吵，二人
    相約由被告立即前往彭奕翔工作之地點繼續談判，被告恐彭
    奕翔招人前來助陣，遂攜帶「茂吉」所寄放槍枝赴約，嗣雙
    方口角拉扯時，被告掏出槍枝對空鳴槍，足見被告係臨起意
    而自住處取出受託寄藏之槍、彈，而以槍枝、子彈實施恐嚇
    行為甚明，被告所犯未經許可寄藏可發射子彈具有殺傷力之
    手槍罪、其他可發射子彈之改造手槍罪、子彈罪（上述三罪
    具有一行為觸犯數罪名之想像競合犯關係），與恐嚇危害於
    安全罪，犯意應屬各別，犯罪構成要件互殊，為數罪，應分
    別論罪，合併處罰，原審認係屬一行觸犯數罪名之想像競合
    犯，從一重之未經許可持有可發射子彈具有殺傷力之手槍罪
    論處，尚有未洽。被告上訴意旨認其於九十七年十月十日凌
    晨零時，攜在現場對空擊發之槍枝前往中山分局坦認犯罪，
    符合自首要件，原審判決未適用槍砲彈藥刀械管制條例第十
    八條第一項前段規定減免其刑期，指摘原審判決違誤，並無
    理由，惟原判決既有上開可議之處，仍屬無可維持，應由本
    院將原判決撤銷改判。爰審酌被告未經許可寄藏槍、彈，本
    對社會治安及人身安全造成潛在危害，且被告已將之用以恐
    嚇他人之工具，從事非法行為，惡性非輕，惟被告於警詢、
    偵查、原審及本院審理時均坦白承認犯行，並表示悔意，犯
    後態度尚屬良好，兼衡其品行、智識程度、犯罪手段及犯罪
    所生之危害等一切情狀，寄藏槍枝部分，量處有期徒刑五年
    六月，併科罰金新台幣十五萬元，及諭知以一千元折算一日
    之易服勞役標準，恐嚇危害安全部分，量處有期徒刑二月，
    有期徒刑部分並定應執行有期徒刑五年六月。扣案之奧地利
    廠ＧＬＯＣＫ十七型、口徑九ｍｍ之制式半自動手槍一枝（
    槍枝管制編號0000000000號）、改造霰彈槍一枝
    （槍枝管制編號0000000000號）及制式霰彈九顆
    ，具殺傷力無訛，為違禁物，均依刑法第三十八條第一項第
    一款規定宣告沒收。至扣案之口徑十二ＧＡＵＧＥ之制式霰
    彈六顆、口徑九ｍｍ制式子彈二顆，業經刑事局於鑑驗時擊
    發，失去子彈之功能，已非違禁物，與彈殼二顆，爰不併為
    沒收之宣告，附此敘明。
據上論斷，應依刑事訴訟法第三百六十九條第一項前段、第三百
六十四條、第二百九十九條第一項前段、槍砲彈藥刀械管制條例
第七條第四項、第八條第四項、第十二條第四項、刑法第十一條
前段、第三百零五條、第五十五條、第五十一條第五款、第四十
二條第三項、第三十八條第一項第一款、刑法施行法第一條之一
，判決如主文。
本案經檢察官繆卓然到庭執行職務。
中    華    民    國    98    年    7     月    23    日
                  刑事第十三庭審判長法  官  曾德水
                                    法  官  趙文卿
                                    法  官  林婷立
以上正本證明與原本無異。
恐嚇罪部分，不得上訴。
如不服本判決，應於收受送達後10日內向本院提出上訴書狀，其
未敘述上訴之理由者並得於提起上訴後10日內向本院補提理由書
（均須按他造當事人之人數附繕本）「切勿逕送上級法院」。
                                    書記官  王增華
中    華    民    國    98    年    8     月    10    日
附錄本案論罪科刑法條全文：
槍砲彈藥刀械管制條例第七條
未經許可，製造、販賣或運輸火砲、肩射武器、機關槍、衝鋒槍
、卡柄槍、自動步槍、普通步槍、馬槍、手槍或各類砲彈、炸彈
、爆裂物者，處死刑、無期徒刑或七年以上有期徒刑；處徒刑者
，併科新臺幣三千萬元以下罰金。
未經許可，轉讓、出租或出借前項所列槍砲、彈藥者，處無期徒
刑或五年以上有期徒刑，併科新臺幣一千萬元以下罰金。
意圖供自己或他人犯罪之用，而犯前二項之罪者，處死刑或無期
徒刑；處徒刑者，併科新臺幣五千萬元以下罰金。
未經許可，持有、寄藏或意圖販賣而陳列第一項所列槍砲、彈藥
者，處五年以上有期徒刑，併科新臺幣一千萬元以下罰金。
意圖供自己或他人犯罪之用，以強盜、搶奪、竊盜或其他非法方
法，持有依法執行公務之人所持有之第一項所列槍砲、彈藥者，
得加重其刑至二分之一。
第一項至第三項之未遂犯罰之。
槍砲彈藥刀械管制條例第八條
未經許可，製造、販賣或運輸鋼筆槍、瓦斯槍、麻醉槍、獵槍、
空氣槍或第四條第一項第一款所定其他可發射金屬或子彈具有殺
傷力之各式槍砲者，處無期徒刑或五年以上有期徒刑，併科新臺
幣一千萬元以下罰金。
未經許可，轉讓、出租或出借前項所列槍枝者，處五年以上有期
徒刑，併科新臺幣一千萬元以下罰金。
意圖供自己或他人犯罪之用，而犯前二項之罪者，處無期徒刑或
七年以上有期徒刑，併科新臺幣一千萬元以下罰金。
未經許可，持有、寄藏或意圖販賣而陳列第一項所列槍枝者，處
三年以上十年以下有期徒刑，併科新臺幣七百萬元以下罰金。
第一項至第三項之未遂犯罰之。
槍砲彈藥刀械管制條例第十二條
未經許可，製造、販賣或運輸子彈者，處一年以上七年以下有期
徒刑，併科新台幣五百萬元以下罰金。
未經許可，轉讓、出租或出借子彈者，處六月以上五年以下有期
徒刑，併科新台幣三百萬元以下罰金。
意圖供自己或他人犯罪之用，而犯前二項之罪者，處三年以上十
年以下有期徒刑，併科新台幣七百萬元以下罰金。
未經許可，持有、寄藏或意圖販賣而陳列子彈者，處五年以下有
期徒刑，併科新台幣三百萬元以下罰金。
第一項至第三項之未遂犯罰之。
中華民國刑法第三百零五條
以加害生命、身體、自由、名譽、財產之事，恐嚇他人致生危害
於安全者，處二年以下有期徒刑、拘役或三百元以下罰金。


司法院資訊處製作；財團法人民間司法改革基金會備份。
